臺灣高等法院臺中分院刑事判決　　　　　民國九十一年度交上易字第二一九○號
　　上　訴　人　臺灣彰化地方法院檢察署檢察官
　　被　　　告　甲○○
右上訴人因被告過失傷害案件，不服臺灣彰化地方法院中華民國九十一年十月二十二
日第一審判決（民國九十一年度交易字第九九號，起訴案號：臺灣彰化地方法院檢察
署民國九十一年度偵字第四○五○號），提起上訴，本院判決如左：
    主      文
上訴駁回。
    理      由
一、本件原審法院檢察署檢察官公訴意旨以：甲○○於民國（下同）九十年十二月三
    十一日十二時三十分許，駕駛車牌號碼Ｗ八－一四六六號自用小客車，沿彰化縣
    彰化市○○路，由西往東方向行駛，途經同路與彰南路五段五０八巷交岔路口，
    理應注意車輛行駛時，駕駛人應注意車前狀況，隨時採取必要之安全措施及直行
    車尚未進入交岔路口，而轉彎車已達中心處開始轉彎，直行車應讓轉彎車先行。
    而依當時情形，又無不能注意之情事，竟疏於注意，遂於通過上開交岔路口時，
    未注意前方由丁○○騎乘、車後搭載乙○○○、由對向駛至欲左轉進入彰南路五
    段五０八巷、車牌號碼ＫＫＸ－一五七號機車已到達路口開始左轉而讓其先行，
    復因煞避不及而發生碰撞，致丁○○與乙○○○人車倒地後，丁○○受有頭部外
    傷併腦出血、水腫、右脛腓骨骨折，乙○○○則受有雙腿骨折等傷害（乙○○○
    受傷部分未據告訴）。案經被害人丁○○（以下稱被害人）向臺灣彰化地方法院
    檢察署提出告訴偵辦。因認被告甲○○（以下稱被告）犯有刑法第二百八十四條
    第一項前段之過失傷害罪嫌等情。
二、按犯罪之被害人得為告訴；被害人之法定代理人或配偶，得獨立告訴；告訴乃論
    之罪，其告訴應自得為告訴之人知悉犯人之時起，於六個月內為之；又告訴乃論
    之罪，未經告訴或其告訴已逾告訴期間者，應諭知不受理之判決，刑事訴訟法第
    二百三十二條、第二百三十三條第一項、第二百三十七條第一項、第三百零三條
    第三款分別定有明文。
三、按公訴人認被告涉犯刑法第二百八十四條第一項前段之過失傷害罪嫌，依同法第
    二百八十七條前段之規定，須告訴乃論。查本件被告與被害人係於九十年十二月
    三十一日十二時三十分許，在彰化縣彰化市○○路○段五０八巷交岔路口發生車
    禍，致被害人受有頭部外傷併腦出血、水腫、右脛腓骨骨折等傷害，而被害人於
    原審法院九十一年十月二十二日訊問時陳稱：被告於其住院大約一星期內即去看
    伊，並有承認係他肇事，對伊表示抱歉等語明確。足徵被害人至遲於九十一年一
    月七日前已知悉肇事者係被告，故本件告訴期間最遲至九十一年七月月七日（九
    十年十二月三十一日至九十一年六月三十日滿六個月再加一星期）屆滿。又被害
    人於本件事故後，及至台灣彰化地方法院檢察署檢察官於九十一年七月十日第一
    次通知其到場前（該次被害人丁○○未到場），均未至彰化縣警察局彰化分局或
    檢察官偵審中製作筆錄，提出告訴。同年月十八日被害人雖有到檢察官偵查庭，
    然當時僅陳述稱：「當時我是要轉彎，他直行就撞上我了。」等語（有該次偵查
    筆錄附卷可稽。），僅為事實陳述，並未為明示告訴之意思表示。被害人雖另於
    九十一年八月二十七日提出委任狀委任其子丙○○當庭向檢察官提出告訴（見偵
    查卷第六十一頁），惟已逾上開九十一年七月七日之告訴期間，足徵其告訴顯已
    逾期。又告訴人丙○○係被害人丁○○之子，雖曾於九十一年三月十七日及同年
六月十一日，分別向彰化縣警察局彰化分局及彰化縣警察局彰化分局快官派出所
    ，以其本人丙○○名義提出告訴，惟丙○○並非被害人之法定代理人或配偶得獨
    立告訴之人，該告訴依法無據。綜上所述，本件被害人於九十一年八月二十七日
    委任其子丙○○當庭向檢察官提出告訴，顯已逾六個月之告訴期間，原審法院依
    刑事訴訟法第三百零三條第三款、第三百零七條規定，爰不經言詞辯論，逕為諭
    知本件公訴不受理之判決，核無不合。
四、檢察官上訴意旨以：本件告訴人丁○○於九十年十二月三十一日因車禍頭部外傷
    併腦出血、水腫、右脛腓骨骨折住院治療。告訴人因傷住院，本事件之一切情事
    皆委由其子丙○○代為處理。丙○○先後於九十一年三月十七日及同年六月十一
    日向彰化縣警察局彰化分局、快官派出所二次製作筆錄，並表示欲提出告訴，惟
    製作筆錄時丙○○未被告知其非獨立告訴權人，亦未被告知應提出委任狀。嗣依
    檢察官之諭知補提委任狀時，雖已逾告訴期間，然仍應以九十一年三月十七日製
    作筆錄之時為告訴人提出告訴之時，而於同年八月二十七日提出委任狀之時，即
    已補正此程序上之瑕疵，本件告訴應視為未逾告訴期間，因之請求本檢察官上訴
    。經核閱上開聲請人所述事項，認其聲請上訴尚非顯無理由等語。惟查被害人委
    託代理人提出告訴，應提出委任書狀（參見刑事訴訟法第三十八條準用同法第三
    十條第一項關於自訴人委任代理人之規定），於提出法院之日始發生訴訟法上之
    效力，而告訴乃論之罪，被害人委任代理人告訴應於知悉犯人之時起六個月內補
    正提出委任書狀，於警察機關或檢察機關。本件被害人於九十一年八月二十七日
    委任其子丙○○提出於委任狀，既已逾六個月之告訴期間，即不得謂補正已逾告
    訴期間之訴訟程序上之瑕疵，而視為未逾告訴期間。綜上所述，本件未經合法告
    訴，檢察官之上訴，為無理由，應予駁回，並不經言詞辯論判決。
五、據上論結：應依刑事訴訟法第三百六十八條、第三百七十二條，判決如主文。
中      華      民      國　  　九十一   年      十二     月    十七　  日
                                臺灣高等法院臺中分院刑事第一庭
                                      審判長法  官　陳　紀　綱
                                            法　官　陳　登　源
                                            法  官　方　艤  駐
右正本證明與原本無異。
不得上訴。
                                            書記官  江　玉　萍
中      華      民      國　  　九十一   年      十二     月     十七　 日
                                                                        Ｋ
